【裁判字號】    95,訴,1341
【裁判日期】    951229
【裁判案由】    侵權行為損害賠償
【裁判全文】
臺灣板橋地方法院民事判決              95年度訴字第1341號
原      告  乙○○
訴訟代理人  己○○
被      告  丁○○
                        20號.
訴訟代理人  丙○○
上列當事人間請求侵權行為損害賠償事件，經本院於民國95年12
月13日言詞辯論終結，判決如下：
    主  文
被告應給付原告新臺幣伍拾參萬肆仟捌佰貳拾參元，及自民國九
十五年六月十四日起至清償日止按年息百分之五計算之利息。
原告其餘之訴駁回。
訴訟費用由被告負擔二分之一，餘由原告負擔。
本判決第一項於原告以新臺幣壹拾捌萬元供擔保後，得假執行；
但被告如以新臺幣伍拾參萬肆仟捌佰貳拾參元為原告預供擔保，
得免為假執行。
原告其餘假執行之聲請駁回。
    事實及理由
一、原告起訴主張：
(一)、被告於民國94年3 月28日晚間9 時許，駕駛車牌號碼CI-162
    0 號自小客車，至臺北縣三重市○○路○ 段120 巷內斜坡處
    停放，原應注意停車時，應切實注意防止車輛滑行，而依當
    時情形，顯無不能注意之情狀，詎疏於注意，未將該車之手
    剎車拉起，並將排檔操縱桿把手設於停車檔位置，即貿然離
    車購物，致該車順坡勢向後滑動，適原告騎乘車牌號碼
    SEB-581 號輕型機車，沿重新路外側車道往重新橋方向行駛
    ，途經該處，因閃避不及，遭該滑動之車輛撞及，致人車倒
    地，並因此受有右眉裂傷約3公分、左膝挫擦傷、左側舟狀
    骨骨折、頭部外傷合併輕微腦震盪、左肩及左腕挫傷、頸椎
    外傷併第4 、5 、6 節頸椎椎間盤突出等傷害。被告因過失
    行為造成原告之傷害，自應負侵權行為之損害賠償責任。
(二)、爰依民法第184 條第1 項前段、第193 條第1 項、第195 條
    第1 項之規定，請求被告賠償如下損害：
 1. 醫藥費用部分
    原告因車禍受傷，先後至臺北縣立醫院、三軍總醫院、國泰
    綜合醫院、保順聯合診所、德昇中醫診所、啄木鳥中醫診所
    、亞東紀念醫院、長庚紀念醫院、六福堂中醫診所、余忠直
    診所、天御中醫診所看診、住院及手術，共支出醫療費用新
    臺幣（下同）174,365 元。
 2. 醫療器材費用部分
    事故發生後，原告因頸部、手部受傷，分別購買頸圈及手臂
    帶，合計支出1,098 元。
 3. 復健費用部分
    原告受傷後迄未復原，仍須陸續至醫療院所接受復健，預計
    支出復健費用50,000元，另臉部傷痕仍須治療，預計支出醫
    療費用50,000元，合計100,000 元。
 4. 工作損失部分
    原告受傷前，分別為甲○○○、戊○○聘任為計費清潔打掃
    工作，每月合計10,000元；另擔任郭澔恩之保母工作，每月
    薪資15,000元，故每月工作薪資共25,000元。自受傷後迄今
    已逾1 年半均無法工作，爰請求1 年半即18個月之工作損失
    450,000 元。
 5. 交通費用部分
    原告受傷期間，搭乘計程車前往醫院治療，共支出計程車資
    27,795元，此部分原告同意僅請求20,000元。
??精神慰撫金部分
    原告自受傷1 年多來，均為病痛所苦，不僅須開刀接受治療
    ，亦無法工作，且須經常往返醫療院所，身心所受痛苦甚鉅
    ，被告於案發後，又未能依誠信達成民事和解，爰請求精神
    慰撫金300,000 元。
(三)、聲明：
 1. 被告應給付原告1,053,236元及自起訴狀繕本送達翌日起至
    清償日止按年息百分之5計算之利息。
 2. 願供擔保請准宣告假執行。
二、被告則抗辯：
(一)、被告自認對於本件車禍之發生有過失，事故發生後，被告已
    支付原告6,000 元作為賠償。然而原告部分損害賠償之請求
    不合理，被告無法接受。
(二)、對於原告各項請求之陳述
 1. 醫藥費用部分
    依據原告提出之事故當時診斷證明書所示，原告僅受有頭部
    外傷及左肩、左腕挫傷，而原告提出之頸椎外傷併第4 、5
    、6 節頸椎椎間盤突出等醫療證明，被告皆否認為本件車禍
    所造成之後遺症。就原告所提出之醫療費用單據，被告願意
    賠償其中臺北縣立醫院、三軍總醫院、亞東紀念醫院之醫療
    費用11,383元。至於原告看中醫之部分並無必要，原告頸椎
    之傷害與本件車禍無因果關係，原告自94年10月後之醫療支
    出亦與本案無關。
 2. 醫療器材費用部分
    被告同意給付原告1,098元。
 3. 復健費用部分
    原告就後續復健及臉部傷痕之治療合計請求100,000元，實
    屬過高，應以10,000元為適當。
 4. 工作損失部分
    被告否認原告受傷前有工作，且否認原告所提出工作證明書
    之真正，又原告原有傷勢亦未達可住院之情形，此部分被告
    願意賠償10,000元。
 5. 交通費部分
    被告同意賠償原告交通費用之支出20,000元。
 6. 精神慰撫金
    依兩造之身份、學歷及原告之傷勢，被告願意賠償30,000元
    之精神慰撫金。
(四)、聲明：請求駁回原告之訴及假執行之聲請，如受不利之判決
    ，願供擔保請准宣告免為假執行。
三、本院得心證之理由
(一)、原告主張被告於前開時地，疏未注意將其所駕駛車牌號碼
    CI-1620 號之自小客車妥適停放，即貿然離車購物，致該車
    順坡勢向後滑動，適因原告騎乘機車行經該處，因閃避不及
??，遭該滑動之車輛撞及，致人車倒地，並因此受有右眉裂傷
    約3 公分、左膝挫擦傷、左側舟狀骨骨折、左肩及左腕挫傷
    、頭部外傷併輕微腦震盪等傷害之事實，業據原告提出與其
    所述相符之臺北縣立醫院診斷證明書3 紙、亞東紀念醫院診
    斷證明書1 紙（均影本）為證（附於本院95年度重調字第97
    號卷第7 頁至第9 頁、第14頁），且為被告所不爭執。又被
    告上開過失傷害行為，亦經本院刑事庭以95年度交簡上字第
    53號刑事判決判處拘役40確定，此據本院調閱該刑事卷宗查
    閱屬實，原告前開主張之事實，堪認實在。
(二)、按因故意或過失，不法侵害他人之權利者，負損害賠償責任
    。不法侵害他人之身體或健康者，對於被害人因此喪失或減
    少勞動能力或增加生活上之需要時，應負損害賠償責任。不
    法侵害他人之身體、健康、名譽、自由、信用、隱私、貞操
    ，或不法侵害其他人格法益而情節重大者，被害人雖非財產
    上之損害，亦得請求賠償相當之金額。民法第184 條第1 項
    前段、第193 條第1 項、第195 條第1 項前段分別定有明文
    。本件被告因停車之疏失，致原告受有傷害，原告依據上開
  ?侵權行為之法律關係請求被告負損害賠償責任，洵無不合。
(三)、茲將原告請求之損害項目及金額審酌如下：
 1. 醫療費用
 (1) 原告主張其因本件車禍受傷，先後至臺北縣立醫院、三軍總
    醫院、國泰綜合醫院、保順聯合診所、德昇中醫診所、啄木
    鳥中醫診所、亞東紀念醫院、長庚紀念醫院、六福堂中醫診
    所、余忠直診所、天御中醫診所看診、住院及手術，共支出
    醫療費用174,365 元。被告對於原告起訴狀附表所列臺北縣
    立醫院、三軍總醫院、亞東紀念醫院之醫療費用共11,383元
    並不爭執，然否認原告所受頸椎外傷併第4 、5 、6 節頸椎
    椎間盤突出為本件車禍造成之後遺症，並否認原告有接受中
??醫治療之必要。
 (2) 經查原告主張其於94年3 月28日發生車禍後，至臺北縣立醫
    院、亞東紀念醫院就診時，經診斷受有左側舟狀骨骨折、左
    肩及左腕挫傷、頭部外傷併輕微腦震盪等傷害，並有頭痛、
    頭暈症狀。半年後其骨折情形改善，但行走時，頭部仍因震
    盪會疼痛，經至臺北縣立醫院照核磁共振，才發現有頸椎椎
    間盤突出之問題。先前其即有向醫師反應頸椎與頭部不舒服
    ，但醫生說再觀察看看，其係考慮醫師如未表示須作核磁共
    振，必須自己付費檢查，故拖到9 個月後才作核磁共振，並
    經醫師告知有頸椎受傷之情形須開刀治療，因臺北縣立醫院
    無治療前開病症之儀器，方轉診至國泰根據檢查結果開刀等
    就診經過，除有前述臺北縣立醫院診斷證明書3 紙、亞東紀
    念醫院診斷證明書1 紙可稽，並有原告提出之國泰綜合醫院
    、長庚紀念醫院診斷證明書各1 紙在卷為據（見同上調字卷
    第10頁、第11頁）。另本院向臺北縣立醫院與國泰綜合醫院
    函查原告之頸椎外傷及頸椎椎間盤突出是否與原告94年3 月
    28 日 之車禍有因果關係，經臺北縣立醫院覆以：原告於95
    年1 月11日門診，經診視認為有頸椎脊髓病變之可能，乃安
    排Ｘ光及磁振造影檢查，於95年1 月18日回診，被告有頸椎
    椎間盤突出併壓迫脊髓，有開刀之必要性，乃建議患者開刀
    。原告車禍距診斷有頸椎椎間盤突出壓迫脊髓時間有9 個月
    ，無法確定車禍外傷是造成頸椎椎間盤突出之唯一原因。國
    泰綜合醫院則函稱：原告於95年3 月9 日初診，主訴於94年
    3 月28日車禍後有腦震盪、左手臂骨折、頸肩痛、雙手麻木
    之現象。經檢查有第4 、5 、6 節頸椎椎間盤突出，傷及頸
    脊髓及神經根，95年3 月16日入院，95年3 月17日施行頸前
    方椎間盤摘除術及融合術，95年3 月21日出院。其傷或與外
    傷有關等情。此分別有臺北縣立醫院95年8 月15日北縣醫歷
    字第0950005697號函暨所附病歷影本、相關病歷摘要表、國
    泰綜合醫院95年8 月21日（95）管歷字第994 號函存卷可佐
    。依上開二醫院之回函可知，原告係因其後進行磁振造影檢
    查，確定有頸椎椎間盤突出併壓迫脊髓之情形，方又於95年
    間接受開刀治療，車禍外傷應係造成原告頸椎椎間盤突出之
    原因。且由上開診斷證明書及病歷以觀，原告於車禍發生後
    至95年3 月，其間均持續就診，亦徵原告陳稱其因頭部疼痛
    一直無法改善，於事故發生9 個月後進一步接受核磁共振檢
    查，方確定有頸椎椎間盤突出之問題，應非子虛。另前述本
    院95年度交簡上字第53號刑事判決亦同認原告頸椎椎間盤突
??出之傷害與本件車禍有關，有該判決在卷可考。被告僅以原
    告於95年3 月始至國泰綜合醫院進行頸椎椎間盤突出相關手
    術，距車禍發生時已近1 年之久，即否認原告頸椎椎間盤突
    出傷害及該部分醫藥費用與其侵權行為之因果關係，殊難憑
    採。原告主張其頸椎外傷併第4 至6 節頸椎椎間盤突出之傷
    害亦係車禍所造成，應可採信。
 (3) 原告主張其因本件車禍，先後前往臺北縣立醫院、三軍總醫
    院、亞東紀念醫院、長庚紀念醫院、國泰綜合醫院看診、住
    院及手術，共計支出醫藥費用91,275元之事實，業據其提出
    與其所述相合之上開醫院醫療費用收據影本為證（附於同上
    調字卷第16頁至第25頁、第27頁至第29頁、本院卷第49頁、
    第50頁、第52頁），核屬必要之醫療費用，此部分請求當屬
    有據。再者，原告主張其由被告帶同前往保順聯合診所及啄
    木鳥中醫診所就診，共支出醫藥費用38,450元乙節，有原告
    提出之診所收據影本在卷足稽（附於同上調字卷第30頁至第
    37頁），被告對於係其帶領原告前往上開二家診所就診之事
    實亦不爭執（見本院95年12月13日言詞辯論筆錄），顯見被
    告係認原告確有接受前開二診所診治之必要，否則當無自願
    帶同原告前往就醫之理，原告請求被告賠償此部分之醫藥費
    用38,450元，亦可准許。至原告主張其因本件車禍受傷，曾
    前往德昇中醫診所、六福堂中醫診所、余忠直診所、天御中
    醫診所診療，共支出醫藥費用44,640元，固有其提出之醫療
    費用單據為憑，然原告既已前往臺北縣立醫院等上述多家大
    型醫院診療，其未能舉證證明其有另行接受中醫或物理治療
    之必要，被告復否認此等醫藥支出之必要性，原告請求此部
    分之醫藥費用，尚嫌乏據。
 (4) 承前，原告得向被告請求賠償之醫藥費用共計129,725 元（
    計算式：91,275＋38,450＝129,725） 。
 2. 醫療器材費用
    原告主張其因頸部、手部受傷，分別購買頸圈及手臂帶使用
    ，請求被告賠償此部分之醫療器材支出1,098 元，業經被告
    同意全額給付，原告此部分之請求自得准許。
 3. 復健費用
    原告主張其目前傷勢迄未復原，嗣後須陸續接受復健，預計
    支出醫療費用50,000元，另臉部傷痕仍須治療，預計支出醫
    療費用50,000元，爰預為請求復健費用共100,000 元等語，
    被告就此部分則同意支付10,000元。經查原告就此部分復健
    費用之請求，並未提出任何醫師之診斷書或處方箋證明其將
    來確有接受復健診療之必要性、所應接受復健之具體內容及
    確切之金額，是原告此部分之主張僅於被告同意給付之
    10,000 元 內為有理由，逾此範圍之請求，則屬無據。
 4. 工作損失
 (1) 原告主張其於受傷前，擔任清潔打掃工作及保母工作，每月
    工作薪資共25,000元，自受傷後迄今已逾1 年半均無法工作
    ，爰請求1 年半即18個月之工作損失450,000 元，被告則否
    認原告於受傷前有工作之事實。
 (2) 經查原告主張其於受傷前曾為甲○○○、戊○○聘任為計費
    清潔打掃工作，每月薪資合計10,000元，至車禍發生後即未
    再從事清潔打掃工作之事實，業據原告提出甲○○○、戊○○出具之工作證明書影本2 紙為證（附於本院卷第27頁、第
    28頁），且經證人戊○○、甲○○○到庭具結證述無訛（見
    本院95年11月6 日準備程序筆錄），堪信實在。又僱傭契約
    之成立本不以訂立書面為要件，參以現今社會常情，一般住
    家之清潔人員未與雇主訂立書面契約者亦甚為常見，被告僅
    以原告與甲○○○、戊○○未簽立書面之僱傭契約，且未開
    立薪資收據，即認證人甲○○○、戊○○證述不實，要無可
    取。
 (3) 原告另主張其於受傷前同時擔任保母工作，亦即幫其女兒己○○照顧小孩郭澔恩，每月己○○有支付其薪資15,000元等
    語，並提出其華南商業銀行帳戶之存摺明細影本2 紙為證（
    附於本院卷第29頁）。惟原告與己○○既為母女，己○○縱
    定期支付原告款項，亦可能係其支付原告之生活費用，尚難
    謂即屬原告為己○○看護子女之保母薪資。且觀諸前開存摺
    明細，原告之帳戶於93年2 月、93年5 月、93年8 月、93年
    10月、93年12月、94年2 月，分別以郭澔恩之名義存入
    30,000元、15,000元、60,000元、22,000元、25,000元不等
    之款項，其存入金額與原告所述之每月薪資15,000元亦不相
    符。況於車禍發生後之94年7 月、94年12月，原告上開帳戶
    仍有以郭澔恩之名義分別存入20,000元及50,000元之交易紀
    錄，益見該等以郭澔恩名義存入之款項，應非原告主張之保
    母薪資，且與車禍之發生無何關連，原告主張其於受傷前另
    有擔任保母之工作收入15,000元，尚難採信。
 (4) 衡以原告於94年3 月28日發生車禍後，受有左膝挫擦傷、左
    側舟狀骨骨折、頭部外傷合併輕微腦震盪、左肩及左腕挫傷
    等多處傷害，其後長期就醫治療，至95年1 月，因進一步診
    斷出有頸椎外傷併頸椎椎間盤突出之情形，復於95年3 月至
    國泰醫院接受開刀手術，由上開傷勢之部位、診療情形以觀
    ，原告主張其於車禍後1 年半均無法再從事原來之清潔勞動
    工作，應屬合理。上開國泰綜合醫院95年8 月21日回函亦稱
    ：原告於95年3 月21日出院，影響（工作）期間約半年等情
    ，足見原告主張以1 年半（即94年3 月29日至95年9 月28日
    ）計算其無法工作之期間，應為可採。
 (5) 從而，原告請求被告賠償1 年半即18個月之工作損失
    180,000 元（計算式：10,000×18＝180,000） ，堪認正當
    ，逾此部分之請求則無理由。
 5. 交通費用部分
    原告主張其因就診往返醫院多次，請求被告賠償其支出之計
    程車資20,000元，亦經被告同意如數給付，且有原告提出之
    計程車資收據影本多紙附卷為憑（附於本院卷第30頁至第48
    頁），原告此部分之請求，核無不合。
??精神慰撫金部分
    按慰撫金之多寡，應斟酌雙方之身分、地位、資力與加害之
    程度及其他各種情形核定相當之數額，其金額是否相當，自
    應依實際加害情形與被害人所受之痛苦及雙方之身分、地位
    、經濟狀況等關係決定之。查原告為高職畢業，曾參加技能
    檢定中餐烹調職類丙級合格，受傷前擔任清潔打掃工作；被
    告為大專畢業，目前在安泰人壽任職，月收入約35,000 元
    等情，業據兩造分別陳明在卷（見本院卷第25頁、第59頁）
    ，且有原告之畢業證書、技術士證書影本各1 紙存卷可參（
    （附於本院卷第54頁、第55頁）。另依本院依職權調取之兩
    造稅務電子閘門財產所得調件明細（見本院卷第13頁至第20
    頁）所示，原告名下無不動產，被告於94年度之所得總額為
    1,676,886 元，另有位於臺北市大同區、臺北縣林口鄉之房
    地共5 筆（財產總額為3,510,799 元）。本院審酌原告因本
    件事故受傷，長期往返醫院，日常生活及工作能力俱受影響
    ，所受精神痛苦非輕，兼衡兩造前述教育程度、社會地位、
    資力等一切情狀，認原告請求非財產上損害賠償300,000 元
    ，尚屬過高，應予核減為200,000元，方稱允適。
 7. 綜上所述，原告得請求之損害金額為540,823 元（129,725
    ＋1,098 ＋10,000＋180,000 ＋20,000＋200,000 ＝
    540,823 ）。
(四)、另按損害賠償，除法律另有規定或契約另有訂定外，應以填
    補債權人所受損害及所失利益為限，民法第216 條第1 項定
    有明文。查被告於本件車禍發生後，已先行賠償原告6,000
    元，為原告所不爭（見本院95年10月5 日準備程序筆錄），
    此部分金額自應由原告請求之金額中扣除。是本案原告得請
    求被告賠償之金額，應為534,823 元（540,823 －6,000 ＝
    534,823） 。
(五)、從而，原告依據侵權行為之法律關係，請求被告賠償
    534,823 元及自起訴狀繕本送達翌日即95年6 月14日起至清
    償日止按年息百分之5 計算之利息，為有理由，應予准許；
    逾此部分之請求，為無理由，應予駁回。兩造分別陳明願供
    擔保請准宣告假執行及免為假執行，就原告勝訴部分，經核
    均無不合，爰分別酌定相當之擔保金額准許之。至原告敗訴
    部分，其假執行之聲請因訴之駁回而失所附麗，應併予駁回
    。
(六)、因本案事證已臻明確，兩造其餘主張、陳述及所提之證據暨
    攻擊防禦方法，經本院審酌後，認與本案判斷結果無影響，
    均毋庸再予一一論述。
四、結論：本件原告之訴一部為有理由，一部為無理由，依民事
    訴訟法第79條、第390 條第2 項、第392 條第2 項，判決如
    主文。
中    華    民    國    95    年    12    月    29    日
                  民事第三庭  審判長法  官  朱耀平
                                    法?官  徐玉玲
                                    法?官  吳佳穎
以上正本係照原本作成
如對本判決上訴，須於判決送達後20日內向本院提出上訴狀
中    華    民    國    95    年    12    月    29    日
                                    書記官  黃美雲


司法院資訊處製作；財團法人民間司法改革基金會備份。
